臺灣高等法院臺南分院刑事裁定
110年度毒抗字第889號
抗  告  人  
即  被  告  甲○○
上列抗告人因強制戒治案件，不服臺灣雲林地方法院110年度毒
聲字第506號，中華民國110年11月2日裁定（聲請案號：臺灣雲
林地方檢察署110年度毒偵字第387、467、795號），提起抗告，
本院裁定如下：
    主  文
抗告駁回。
    理  由
一、原裁定意旨略以：抗告人即被告甲○○（下稱抗告人）因施用
    第二級毒品，經原審法院以110年度毒聲字第136號裁定送觀
    察、勒戒後，認有繼續施用毒品之傾向。爰依檢察官之聲請
    ，裁定抗告人令入戒治處所強制戒治，其期間為6個月以上
    ，至無繼續強制戒治之必要為止，但最長不得逾1年等語。
二、抗告意旨略以：抗告人於勒戒期間實有悔意，且在外時，已
    自行至醫院治療毒癮，接受美沙冬療法，足以認定無繼續施
    用毒品之傾向，何以因勒戒期間片面的評估，就能認定需強
    制戒治，試問其評估是否有標準性，是否有查實家人的支持
    度和是否有工作之實情，怎會草率認定未來之行為，莫非其
    評估的醫師有預知未來之能力。抗告人雖進行勒戒，但勒戒
    前有穩定的工作和收入，且家人時常給予關心和鼓勵，只因
    勒戒期間而無法工作，而家人因行動不便，抗告人才口頭告
    知家人不用前來探望，並非評估中無社會穩定度及家庭支持
    度，故提出抗告，質疑評估的公平性，盼自己只是個案，無
    再多無辜者被不公平對待，落實給予毒品吸食者一次機會的
    宗旨，莫以草率為之。停止強制戒治處分，給予抗告人勒戒
    通過，一個改過自新的機會等語。
三、按「觀察、勒戒後，檢察官依據勒戒處所之陳報，認受觀察
    、勒戒人有繼續施用毒品傾向者，檢察官應聲請法院裁定令
    入勒戒處所強制戒治，其期間為6個月以上，至無繼續強制
    戒治之必要為止，但最長不得逾1年」，毒品危害防制條例
    第20條第2項後段定有明文。又有無繼續施用毒品傾向之評
    估標準，並非完全以受勒戒人勒戒後之結果為準，勒戒前之
    各種情況，仍應作為評估之依據，依勒戒處所評分說明手冊
    規定，係以「前科紀錄與行為表現」、「臨床評估」及「社
    會穩定度」3項合併計算分數：㈠分數60分以上，判定為有繼
    續施用毒品傾向。㈡50分以下判定為無繼續施用毒品傾向。㈢
    51分至59分間判定者再做整體評估後決定，若判定為有繼續
    施用毒品傾向需加註理由。...而其中之「前科紀錄與行為
    表現」係依毒品犯罪相關司法紀錄、首次毒品犯罪年齡、其
    他犯罪相關紀錄、入所時尿液毒品檢驗、所內行為表現；「
    臨床評估」係物質使用行為、合法物質濫用、使用方式、使
    用年數、精神疾病共病（含反社會人格）、臨床綜合評估（
    含病識感、動機、態度、就醫意願）；「社會穩定度」則係
    依工作、家庭等，作為判斷分數之依據。因此，評斷有無吸
    食毒品傾向，係一具體個案之臨床實務及相關事證等情綜合
    判定，有其相當之專業依據及標準，且涉及專門醫學，又衡
    酌強制戒治之目的，係為協助施用毒品者戒斷毒品之心癮及
    身癮所為之一種保安處分類型，而該評估標準係適用於每一
    位受觀察、勒戒處分之人，具一致性、普遍性、客觀性，綜
    合判斷之結果，倘其評估由形式上觀察無擅斷或濫權等明顯
    不當之情事，法院宜予尊重。
四、經查：
  ㈠抗告人因施用第二級毒品犯行，前經原審法院於110年4月30
    日以110年度毒聲字第136號裁定令入勒戒處所執行觀察、勒
    戒，並確定在案，嗣被告入法務部矯正署雲林看守所附設勒
    戒處所執行觀察、勒戒後，經該所評估結果為：前科紀錄與
    行為表現32分、臨床評估28分、社會穩定度5分，小計靜態
    因子54分、動態因子11分，總分65分，綜合判斷認定被告有
    繼續施用毒品之傾向等情，有原審法院110年度毒聲字第136
    號裁定、臺灣高等法院被告前案紀錄表、法務部矯正署雲林
    看守所110年10月28日雲所衛字第11040000910號函暨所附之
    有無繼續施用毒品傾向證明書、有無繼續施用毒品傾向評估
    標準紀錄表各1份等在卷足憑。
  ㈡上開評估結果，既係該所相關專業知識經驗人士，在抗告人
    執行觀察、勒戒期間依本職學識評估之前科紀錄與行為表現
    、臨床評估、社會穩定度等項所為之綜合判斷，具有科學驗
    證所得之結論，自得憑以判斷有無繼續施用毒品傾向之證明
    ，則法務部矯正署雲林看守所附設勒戒處所綜合評分者依個
    案臨床實務及具體事證，判定為「有繼續施用毒品傾向」，
    依諸前揭說明，尚無不合，且由形式上觀察，並無擅斷或濫
    權等明顯不當之情事，法院即宜予尊重其行政職權之行使及
    專業之判斷。是以，原審法院據此裁定抗告人令入戒治處所
    施以強制戒治，其期間為6個月以上，至無繼續強制戒治之
    必要為止，但最長不得逾1年，經本院審閱相關案卷後，核
    其認事用法並無不合，亦無違經驗、論理法則。
  ㈢抗告人雖以前詞提出抗告，然評斷有無吸食毒品傾向，係一
    具體個案之臨床實務及相關事證等情綜合判斷，有其相當之
    專業依據及標準，且涉及專門醫學，又衡酌強制戒治之目的
    ，係為協助施用毒品者戒斷毒品之心癮及身癮所為之一種保
    安處分類型，而「有無繼續施用毒品傾向評估標準表」所列
    之評估標準係適用於每一位受觀察、勒戒處分之人，具一致
    性、普遍性、客觀性，綜合判斷之結果，業如前述。又上開
    評估標準均有評分者的具體醫師代號，表彰評分者為其評分
    結果負責，而有所據。是抗告人徒憑己見，主張自己已有悔
    意、自行至醫院治療而無繼續施用毒品之傾向及質疑前揭評
    估標準之認定與公平性云云，並無具體指摘原裁定有何違法
    、不當之處，其請求撤銷原裁定，自無可採。
五、綜上，原審法院依據檢察官之聲請，依毒品危害防制條例第
    20條第2項規定，裁定被告令入戒治處所施以強制戒治，其
    期間為6個月以上，至無繼續強制戒治之必要為止，但最長
    不得逾1年，經核並無不合。抗告人所提抗告核無理由，應
    予駁回。
據上論斷，應依刑事訴訟法第412條，裁定如主文。　
中　　華　　民　　國　　110 　年　　11　　月　　19　　日
                  刑事第四庭    審判長法  官  郭玫利
                                      法  官  林臻嫺
                                      法  官  曾子珍
以上正本證明與原本無異。
不得再抗告。
　　　　　　　　　　　　　　　　　　　書記官  李淑惠　　
中　　華　　民　　國　　110 　年　　11　　月　　19　　日